【裁判字號】    89,簡上,34
【裁判日期】    890516
【裁判案由】    過失傷害
【裁判全文】
臺灣板橋地方法院刑事判決                          八十九年度簡上字第三十四
    上 訴 人即
    被      告  甲○○
右列上訴人因過失傷害案件，不服本院板橋簡易庭八十八年度板簡字第一二九一號中
民國八十八年十二月六日第一審判決（起訴案號：臺灣板橋地方法院檢察署八十八年
偵字第一五０八七號），提起上訴，本院判決如左：
    主  文
原判決撤銷。
甲○○因過失傷害人，處罰金肆仟伍佰元，如易服勞役以參佰元折算壹日。緩刑貳年
。
    事  實
一、甲○○於民國八十八年一月四日晚間九時十五分許，駕駛車號ＬＶ－０七六九號
    之自用小貨車，行經臺北縣三重市○○道路離該市○○○○街一四一巷十二之一
    號約二十公尺之交叉路口（該交叉路口無號誌）時，本應注意汽車行經無號誌之
    交叉路口時，應減速慢行，作隨時停車之準備，且當時該處雖無照明，但天氣晴
    朗，且路面乾燥並無鬆軟、坑洞等缺陷，並無不能注意之情事，詎料甲○○仍未
    注意，而持續以四十至五十公里之速度前進，並未減速慢行，適有乙○○騎乘車
    號為ＶＬＩ－二二七號之輕型機車，搭載丙○○，自該環河道路下方引道（係屬
    支線道），左轉至交叉路口，欲進入該環河道路（係屬幹線道）時，疏未注意暫
    停讓行駛在幹線道之甲○○之前開自用小貨車先行，且因甲○○所駕駛之前揭自
    用小貨車行經上開交叉路口未遵守應減速慢行，作隨時停車準備之規定，致乙○○所騎乘後載丙○○之右開ＶＬＩ－二二七號之輕型機車為甲○○所駕駛之前揭
    小貨車橫面撞擊，致乙○○、丙○○二人倒地，乙○○受有外傷性橫膈疝氣和胃
    脫出、腹部鈍傷合併脾臟破裂、外傷性血胸、左側脛骨、腓骨骨折、後腹腔血腫
    之傷害；丙○○則受有右脛骨開放性骨折、左腿多處撕裂傷等傷害。車禍發生後
    ，甲○○旋即央請路人向警察報案，並自行將乙○○、丙○○送醫急救，嗣且向
    至現場處理之員警自首為肇事人，且接受本院裁判。
二、案經乙○○、丙○○告訴臺北縣警察局三重分局報告臺灣板橋地方法院檢察署
    檢察官偵查起訴。
    理  由
一、訊據被告甲○○固坦承於右開時地駕駛ＬＶ－０七六九號自用小貨車撞擊告訴人
    乙○○騎乘車號為ＶＬＩ－二二七號之輕型機車，致告訴人乙○○、丙○○受傷
    等情，惟矢口否認有何過失傷害犯行，辯稱：「當時告訴人乙○○所騎乘之機車
    行經上開地點時，有另一台汽車待迴轉暫停，是和摩托車同一方向，致無我法看
    到告訴人乙○○所騎乘之前開機車。」等語。經查：
（一）按汽車（含小貨車）行經無號誌之交叉路口時，應減速慢行，作隨時停車之準
    備，道路交通安全規則第九十三條第一項第四款定有明文。被告所駕駛之自用小
    貨車，行經之臺北縣三重市○○道路離該市○○○○街一四一巷十二之一號約二
    十公尺交叉路口，並未裝設號誌設備等情，業經被告自承在卷，且經本院受命法
    官到場勘驗屬實，製有勘驗筆錄在卷可稽，故被告行經上開無號誌之交叉路口時
    ，本應減速慢行，作隨時停車之準備，然被告於偵查中供稱渠行經上揭無號誌之
    交叉路口時應減速慢行，惟渠並未減速慢行等語（見偵查卷第二十七頁正面），
    顯見被告行經上揭無號誌交岔路口時，有違前開道路交通安全規則甚然，而依當
    時情形，復無不能注意之情況，竟駕駛汽車，疏於注意前開交通規則，以致肇事
    ，則其於本件車禍之發生，具有過失，當無置疑。至被告所稱當時係有與告訴人
    同向之另輛小客車暫停，讓其先行云云，然既未提出任何證據供本院查證，況縱
    屬實，仍難卸其應減速慢行之注意義務，被告所辯，殊非可採。再臺灣省臺北縣
    車輛行車事故鑑定委員會北鑑字第八八一七九號鑑定意見書雖認定告訴人支線道
    未暫停讓幹道直行車先行，但就被告有無違規或疏於注意之情事，並未提及，故
    該鑑定意見書亦不足為被告有利之認定。
（二）再告訴人等確因被告所駕駛之小貨車之撞擊，致告訴人乙○○受有外傷性橫膈
    疝氣和胃脫出、腹部鈍傷合併脾臟破裂、外傷性血胸、左側脛骨、腓骨骨折、後
    腹腔血腫之傷害；丙○○則受有右脛骨開放性骨折、左腿多處撕裂傷之傷害等情
    ，除經告訴人等證述明確外，亦有告訴人等提出之卷附診斷證明書二紙可稽（見
    偵查卷第十一、十二頁）。此外，復有道路交通事故調查報告表一紙、照片多幀
    在卷足參（見偵查卷第十四至十七頁）。
綜上諸情參互以析，被告所辯，無非事後畏罪卸責之虛詞，本案事證明確，被告犯行
堪以認定，應予依法論科。
二、核被告所為係犯刑法第二百八十四條第一項前段之過失傷害罪。次查被告雖平日
    以該小貨車載運電腦零件為業，然被告供稱當時渠已下班，車上未載任何物品，
    當時渠係駕駛該小貨車要去訪友等語，因當時已是晚上九時許，故被告前開供稱
    僅是駕駛該小貨車要去訪友等語，與常情並無違反之處，是本件尚難論以刑法第
    二百八十四條第二項之業務過失傷害罪，附此敘明。被告於肇事後央請路人向警
    察報案，向至現場處理之員警鍾明鋒自首為肇事人，且接受裁判等情，業據鍾明
    鋒陳述明確，此有卷附本院辦理刑案電話查詢登記表可稽，故被告之上開行為顯
    已符合自首之要件，應依刑法第六十二條自首之規定減輕其刑。又按車輛行經無
    號誌交叉路口，支線道車應暫停讓幹線道車先行，道路交通安全規則第一百零二
    條第一項第二款定有明文，查本件告訴人乙○○騎乘號為ＶＬＩ－二二七號之輕
    型機車，搭載丙○○，自環河道路下方引道（係屬支線道），左轉至交叉路口，
    欲進入該環河道路（係屬幹線道）時，並未暫停讓行駛在幹線道之被告之前開自
    用小貨車先行等情，業據告訴人等證述在卷（見本院八十九年四月十二日勘驗筆
    錄），是告訴人等對於本件車禍之發生，實與有過失，當無疑義。原審對於被告
    之過失傷害犯行，據以論科，固非無見，惟原審並未審酌認定告訴人係與有過失
    ，認定事實即未臻詳適，被告上訴意旨，或執陳詞，空言否認犯罪或具狀指摘原
    判決不當，雖均不足取，惟原判決既有可議，自屬無可維持。爰審酌被告過失情
    節、告訴人受傷程度、被告肇事後態度及告訴人因而受傷，告訴人亦同有未暫停
    讓行駛在幹線道之被告之前開自用小貨車先行等情之過失，且被告業已賠償告訴
    人共新臺幣二十五萬，已與告訴人達成和解，告訴人在本院當庭撤回對於被告之
    本件告訴（按本件雖係告訴乃論之案件，然告訴人須於第一審言詞辯論終結前始
    得撤回告訴，因本院板橋簡易庭已為第一審判決，告訴人係在第一審判決後始撤
    回告訴，本院合議庭『第二審』無法為不受理判決，仍須為實體判決）等一切情
    狀，判處如主文所示之刑，並諭知易服勞役之折算之標準，以資懲儆。末查被告
    前未曾受有期徒刑以上刑之宣告，有臺灣高等法院檢察署刑案紀錄簡覆表在卷可
    按，因一時失慮，偶罹刑典，事後與告訴人達成和解深具悔意，經此偵審程序及
    罪刑之宣告後，應知警惕而無再犯之虞，本院因認暫不執行其刑為當，予以宣告
    緩刑二年，用啟自新。
據上論斷，應依刑事訴訟法第四百五十一條之一第三項、第三百六十九條第一項前段
、第二百九十九條第一項前段，刑法第二百八十四條第一項、第四十二條第二項、第
七十四條第一款，罰金罰鍰提高標準條例第一條前段、第二條判決如主文。
本案經檢察官洪清秀到庭執行職務。
中      華      民      國    八十九    年      五      月    十六    日
                                    臺灣板橋地方法院刑事第四庭
                審判長法  官  許仕楓
                                              法  官  游秀雯
                                              法  官  許必奇
不得上訴。
附錄：刑法第二百八十四條第一項。
右正本證明與原本無異。
                                              書記官  高玉彬
中      華      民      國    八十九    年      五      月     十七    日
刑法第二百八十四條
因過失傷害人者，處六月以下有期徒刑、拘役或五百元以下罰金。致重傷者，處一年
以下有期徒刑、拘役或五百元下罰金。
從事業務之人，因業務上之過失傷害人者，處一年以下有期徒刑、拘役或一千元以下
罰金。致重傷者，處三年以下有期徒刑、拘役或二千元以下罰金。


司法院資訊處製作；財團法人民間司法改革基金會備份。
